臺灣苗栗地方法院刑事判決　　　　　　　93年度簡上字第59號
上　訴　人　丁○○
即　被　告
　　　　　　　　　　　12號1樓
選任辯護人　蘇哲科律師
上列上訴人因違反保護令罪案件，不服台灣苗栗地方法院苗栗簡
易庭93年度苗簡字第238 號中華民國93年5 月31日第一審簡易判
決（聲請案號：台灣苗栗地方法院檢察署92年度偵字第4557號）
，提起上訴，本院判決如左：
    主  文
上訴駁回。
    事實及理由
一、本案經本院審理結果，認第一審簡易判決認事用法及量刑均
　　無不當，應予維持，並引用第一審判決書記載之事實、證據
  　及理由（如附件）。
二、被告丁○○上訴意旨略以：因告訴人甲○○積欠證人江好璋
    檳榔費新台幣（下同）3 萬元，證人江好璋委託伊於92年9
    月23日開庭時，能代為向告訴人甲○○轉達，伊即於當日開
    庭完畢後向告訴人轉告此事，伊並無騷擾告訴人甲○○，原
    審不採證人丙○○之證詞，卻相信證人戊○○之證詞，實屬
    冤枉云云。經查：
（一）被告丁○○曾於民國（下同）92年2 月14日，因對告訴人
      甲○○實施家庭暴力事件，經本院於92年5 月5 日以92年
      度家護字第30號核發民事通常保護令，裁定命被告丁○○
      不得對告訴人甲○○有直接或間接騷擾之行為，被告丁○○不服提起抗告，亦經台灣高等法院台中分院於92年7 月
      17日以92年度家護抗字第83號民事裁定駁回其抗告確定在
      案，有本院92年度家護字第30號民事通常保護令、台灣高
      等法院台中分院92年度家護抗字第83號民事裁定等影本各
      1 份在卷足憑（參見偵查卷第9 頁至第12頁）。而被告丁○○確有收到上開民事通常保護令之裁定乙節，亦據被告
      丁○○於警詢時自承在卷（參見偵查卷第6 頁），足見被
      告丁○○已充分了解該民事通常保護令之內容，且於92年
      9 月23日前來本院開庭時，該民事通常保護令仍然有效存
      在。
（二）被告丁○○於92年9 月23日下午4 時30分，在本院第7 法
      庭開完庭後，在本院1 樓直接騷擾告訴人甲○○之行為，
      已據證人即告訴人甲○○於94年4 月14日到院接受交互詰
      問時證述：「（問：92年9 月23日有無到苗栗地院開庭？
      ）有。」、「（問：開何案件的庭？）清償債務。」、「
      （問：案件的當事人是誰？）我跟被告，被告是原告，我
      是被告。」、「（問：當天在哪個法庭？）2 樓第8 法庭
      。」、「（問：是第7 ，還是第8 法庭？）我不記得，我
      經常在第7 、第8 法庭開庭，我不敢確定。」、「（問：
      當天在開庭以前，有無先到法警室等？）沒有，可是這麼
      多的日子，我不記得了。開庭後有去法警室。」、「（問
      ：開完庭是幾點？）4 點半、5 點。」、「（問：如何離
      開法庭？）我先走出去，丁○○緊跟在後，在2 樓樓梯，
      就有發生拉扯的現象，一直要把我帶回台北，走到法警室
      那邊，在那邊一直拉扯10幾、20分鐘，他還是硬要抓我上
      台北，我很恐懼，我不能跟他出門，我怕發生危險，我想
      去問訴訟輔導科，問他們我是否可以跟他一起去，被告不
      讓我去輔導科問，就跟我發生更劇烈的拉扯，我背包裡面
      的東西掉了滿地都是，後來5 、6 個法警把我帶進去法警
      室。」、「（問：全部拉扯10幾、20分鐘，是如何算的？
      ）第一個階段在2 樓迴旋梯，第二階段在法警室報到處，
      第三階段是在訴訟輔導科門口，前後不止1 、20分鐘，法
      警把我帶進法警室，丁○○又跟進法警室，警察告訴他，
      這樣會妨害自由，但被告不理，他還是有跟警察講一些話
      ，那時我有點慌，都是法警在處理。」、「（問：意思就
      是說，妳進法警室之前，有在三個地方跟被告發生拉扯？
      ）對。」、「（問：被告為什麼要跟妳發生拉扯？）他要
      把我帶回台北，要質問我為什麼要去汐止鎮社後派出所報
      案，說他偷走我的手機。」、「（問：妳離開法庭，有法
      警護送妳嗎？）沒有。」、「（問：法警何時出來？）第
      三階段發生拉扯時，法警才出來幫我帶到法警室。」、「
      （問：在進去法警室以後，有無聽到被告講什麼？）有，
      他告訴警察說，她是我老婆，他想要怎樣就怎樣。」、「
      （問：妳有看到他作哪些動作？）警察圍著我時，他一直
      要靠近我。」、「（問：在法警室妳待多久？）將近10幾
      分鐘。」、「（問：這段時間，被告在哪裡？）我們全部
      的人都站著，被告先在法警室門外徘徊，一下子就跑進法
      警室，跟法警爭論。」˙˙˙「（問：最後如何離開的？
      ）法警叫計程車讓我離開。」˙˙˙「（問：9 月23日被
      告有無說乙○○託他向妳要這筆3 萬元檳榔錢？）沒有。
      」˙˙˙「（問：妳步出第7 法庭，有無法警跟妳出來？
      ）沒有。」˙˙˙「（問：你們發生拉扯第二階段在哪裡
      ？）法警室報到處。」、「（問：第三階段才是在訴訟輔
      導科？）對。」、「（問：第二階段法警室報到處，有無
      法警看到？）有很大聲的爭吵，法警有看到我們兩個在爭
      執，我告訴被告，如果要讓我跟你回台北可以，但我要先
      問訴訟輔導科看可不可以，我就往訴訟輔導科那邊走，被
      告跟在我後面。」、「（問：這時法警有無跟過去？）沒
      有。那時法警看我們還沒有很激烈的爭執。」、「（問：
      92年12月9 日在苗栗地檢署偵查時，˙˙你對在偵查中說
      明案發經過，有何意見？）這是不一樣的案件，這是另外
      一件開庭後的情形。」、「（問：那是哪次？）應該是另
      一件清償債務案件，是在本件之前。」˙˙˙「（問：妳
      是否如同妳答辯狀所寫的，妳有用力拍打法警室玻璃，法
      警才出來處理？）這件事與我們在訴訟輔導科那是不同的
      事情。」、「（問：如果不同時間，這是什麼時候？）你
      問的這件事情，是後面發生的事情，在法警室、訴訟輔導
      科發生的事，與你現講的是不同時間。」、「（問：哪個
      是92年9 月23日這天的事情？）三階段是在我拍打法警室
      之前的事。」、「（問：與本案有無關係？）沒有。」、
      「（問：是不同天嗎？）不同天。」˙˙˙「（問：妳到
      南苗派出所報案，是要對哪次提示告訴？請審判長提示偵
      卷第8 頁告訴人警訊筆錄）被告在未開庭前，有攻擊我的
      行為，我在派出所提出告訴的，是指我剛所說的三階段拉
      扯的那件。」、「（問：所以，妳在93年2 月27日提出之
      答辯狀，有無可能記錯？）有可能˙˙˙」˙˙˙「（問
      ：拍打法警室玻璃是在何時？）之後。」、「（問：是在
      92年9 月23日之後？）對。」、「（問：所以，妳講的這
      案子是在三階段的案件。）對。」等語明確（參見本院94
      年4 月14日審判筆錄）。按「告訴人、證人之陳述有部分
      前後不符，或相互間有所歧異時，究竟何者為可採，法院
      仍應本其自由心證予以斟酌，非謂一有不符或矛盾，即認
      其全部均為不可採信。」（最高法院82年度台上字第1996
      號判決要旨參照）。本案告訴人甲○○到院證述之內容，
      雖與其在檢察官面前陳述之內容有出入，然其既以證人身
      分到院接受交互詰問，自應以其在審判中所證述之內容，
      作為法院認定事實之依據，況告訴人甲○○已證述何以與
      之前所述不同，係因與被告丁○○有多件民事案件在本院
      涉訟中，其將時間及地點錯置所致，告訴人甲○○既已解
      釋清楚，揆諸最高法院上開判決要旨說明，自應以告訴人
      甲○○在本院中所為之證詞為可採。本院參以告訴人甲○○每次前來本院民事庭開庭，均會要求本院派法警保護其
      人身安全等情節，足見其係因受不了被告丁○○一再騷擾
      ，方有此種舉動，由此更足以證明告訴人甲○○之指訴非
      虛。
（三）證人即本院法警戊○○於93年3 月4 日向檢察官證稱：「
      （問：9 月23日下午甲○○有到法院開庭？）是。」、「
      （問：她報到時，你知道？）是，她每次來報到開庭時，
      都會到法警室請求保護，我們就會派法警保護她到法庭。
      」、「（問：當天是何位法警陪他到法庭？）忘記了。」
      、「（問：開完庭後，甲○○有無到法警室？）有，當時
      開完庭我有看到丁○○在樓梯口時攔著甲○○不讓她走，
      ˙˙˙，我˙˙就去問何原因，甲○○就說丁○○不讓她
      走，我就把甲○○帶到法警室內，丁○○想要進法警室，
      我把他擋在門口不讓他進去，但丁○○一直想要進去法警
      室，說她是我老婆，我想要做什麼就做什麼，丁○○就對
      我大聲講話，我就不讓他進法警室。他就一直沒有進法警
      室，甲○○一直待在法警室，丁○○就一直在大廳及法院
      正大門，等著甲○○何時出去要攔她，大約等了有2 、30
      分鐘，後來有一部計程車到法院來，我們護送甲○○上計
      程車離開。丁○○我就不再注意他。」等語屬實（參見偵
      查卷第36頁、第37頁）。復於94年4 月14日到院接受交互
      詰問時證述：「（問：被害人每次來開庭，是否都有法警
      陪同上來開庭？）只要她有要求的話，都會有法警陪同上
      來開庭。」、「（問：陪同開庭，是全程，還是只有陪她
      上來？）如果開庭平靜的話，我們就請庭務員注意一下，
      有事情再通知法警室。」、「（問：當天有無法警陪她上
      來？）她的部分，我有親自送她2 、3 次，但日期我不確
      定。」、「（問：當天開完庭後，甲○○有無到法警室？
      ）當天我不知道，有一次開完庭在迴旋梯那邊，有人通知
      法警室，男的（指當庭被告）不讓女的走。」˙˙˙「（
      問：請審判長提示偵查卷第36頁以下筆錄，你在偵查中之
      證言，這部分是92年9 月23日當天的事情？）是。當天是
      發生這樣的事情沒錯，但現在我無法確定是不是9 月23日
      。」、「（問：當天你如何發現甲○○與被告發生爭執？
      ）當天我有送甲○○到法庭開庭，開庭過程沒有什麼事，
      我先離開回法警室，她只要有開庭，都會到法警室要求我
      們，我們都會特別注意，請庭務員開完庭通知我們，可能
      是庭務員通知我們，他們已經開完庭，我們就注意他們，
      我就看到男的攔著不讓女的走，已經下樓梯在1 樓，我上
      前去，女的跟我說，他不讓我走，我就擋著男的，讓女的
      先走，結果男的又跑過去女的前面去擋，我又去擋住男的
      ，重複好幾次，我跟被告說，你不能這樣子，被告說，她
      是我老婆，她要跟我去處理事情，後來接近法警室門口，
      我請女的到法警室裡去，男的也要進去，我不讓他進去，
      他說要告我，我說我沒有動你，我在執行公務，你不能進
      來，他大概進了法警室1 、2 步，我擋在門口，他就在外
      面徘徊，還一直說要女的跟他出去，我詢問女的意思，女
      的堅持不願意，他就在門口徘徊，講其他的，然後我就叫
      徊好一段時間，後來我看到男的不在後，我問其他的法警
      ，男的人呢，其他法警說沒有看到，我才讓女的走。」、
      「（問：你有看到男的攔住，是在哪裡？）1 樓地面。」
      、「（問：距離你們法警室的玻璃多遠？）不到10步，如
      果離門口大概20步。」、「（問：這次的過程，雙方有無
      爭執到訴訟輔導科的門口？）到訴訟輔導科那段我沒有處
      理，我只處理到迴旋梯到法警室這段。」、「（問：所以
      ，你把她帶到法警室，他們有無再到訴訟輔導科門口？）
      不知道。」˙˙˙「（問：92年9 月23日那天開完庭，甲○○是否由你護送？）我親自處理。」、「（問：在她出
      法庭到1 樓，這段期間都沒有法警在她身邊？）沒有印象
      。」、「（問：那天是你負責的嗎？）是。」、「（問：
      在你從法警室看到他們兩個在1 樓時，他們已經開完庭？
      ）是。」、「（問：當時他們身邊沒有法警？）好像沒有
      。」、「（問：從你看到他們到甲○○離開法警室，期間
      你都有在場嗎？）一直到護送女的離開，我都有在場。」
      、「（問：剛才甲○○說他們有吵到訴訟輔導科，這段跟
      你說的有出入？）訴訟輔導科我沒有印象，也不是我處理
      ，不瞭解那段過程。」˙˙˙「（問：甲○○進去法警室
      以後，丁○○有無講什麼話？）他一直要衝著進去，要求
      甲○○一起走，他講話比較強悍，他有說她是我老婆，女
      孩子不答應，一直怕他，女的有聲請保護，所以我們一直
      保護女的，不讓男的靠近。」、「（問：丁○○有無說她
      是我老婆，我想要做什麼就做什麼？）好像有這樣的語氣
      ，他好像是說她是我老婆，我要怎麼樣，就怎麼樣。」、
      「（問：你看到他們拉扯，到甲○○進去法警室，時間多
      久？）5 分鐘左右，男的也沒有動到女的，只是站在面前
      不讓他走。」、「（問：甲○○在法警室裡面待多久？）
      2 、30分鐘。」˙˙˙「（問：被告有講她是我老婆，我
      要怎樣，就怎樣？）他有說女的是他的老婆，要跟他去處
      理事情，我有跟他說，如果女的不願意的話，不能強迫她
      。」˙˙˙「（問：你處理他們兩個拉扯的事情，有幾次
      ？）最嚴重就是這次，其他大概沒有這麼嚴重。」、「（
      問：你有看到甲○○拍打法警室報到處玻璃？）沒有印象
      。」、「（問：那天有無看到被告作勢要打甲○○？）沒
      有拉扯，也沒有打，只是擋著不讓她走，說女的是他的老
      婆，一定要讓她跟他走。」、「（問：現在距離案發時間
      比較久，是否之前在偵查中講的較深刻？）應該比較深刻
      。當初我講的那段，也是從1 樓到法警室這段。」等語明
      確（參見本院94年4 月14日審判筆錄）。按證人戊○○與
      被告丁○○並無任何仇隙，衡情應無挾怨誣陷被告丁○○
      之可能。證人戊○○證述被告丁○○騷擾告訴人甲○○之
      過程，與告訴人甲○○證述內容雖有出入，此乃時間過久
      ，記憶不清所致，然整體而言，其二人對被告丁○○有在
      本院一樓法警室外直接騷擾告訴人甲○○之行為，渠等證
      詞並無二致，不能僅因證人戊○○證述之細節稍有出入，
      即全盤否認其證詞之真實性，故證人戊○○上開之證詞既
      非虛構，自有相當之可信度。
（四）至證人即本院前通譯丙○○雖到院證述：每次甲○○要開
      庭時，就會到法警室請求一位法警陪她上來，開完庭後法
      警會陪她下去，當天甲○○離開法庭時，我沒有看到她與
      丁○○拉扯，因有法警在旁邊等語乙節，與本院法警戊○○證述之過程不同，然證人丙○○亦同時證述：「（問：
      92年9 月23日下午發生的事情，是否清楚？）大概。那麼
      久了，我不敢確定。」˙˙˙「（問：當時他們離開法庭
      時，你的位置在法庭外嗎？）是，在報到處。」、「（問
      ：報到處的地方可以看到迴旋梯嗎？）走下去無法看到，
      在2 樓部分可以看到。」、「（問：所以，當時有法警陪
      同，你沒有去注意這件事？）對。」˙˙˙「（問：你剛
      說沒有看到他們拉扯的情形，意思是說當天，還是從來沒
      有看過？）從來沒有看過，拉扯應該法警比較清楚。」、
      「（問：你視線看得到的範圍到哪裡？）法庭外報告處到
      當事人休息區、2 樓樓梯口。」、「（問：樓梯這段看得
      到嗎？）下樓梯那段就看不到了。」˙˙˙「（問：下樓
      梯發生的事情，你都不清楚？）不清楚。」等語明確（參
      見本院94年4 月14日審判筆錄）。按證人丙○○於案發當
      時既然在本院2 樓民事第7 法庭報到處，該處只能看到2
      樓之迴旋梯，無法看見1 樓，而本案被告丁○○騷擾告訴
      人甲○○之地點，係在本院1 樓法警室及其附近，證人丙○○自無從看見1 樓發生何事，故其證詞無法作為有利被
      告丁○○之認定。
（五）被告丁○○及其辯護人請求本院傳喚證人江好璋（即乙○○），以證明被告丁○○是受江好璋之託，代為轉達告訴
      人甲○○積欠江好璋檳榔材料費用3 萬元要何時清償云云
      乙節，證人江好璋經本院合法傳喚雖未到庭，然其以書狀
      聲明對本案不了解，且於書狀內氣憤質疑有人冒用其「乙○○」名義充當人頭證人，其要保留法律追訴權等語。被
      告丁○○聲請傳喚證人江好璋到院，其目的既要證明告訴
      人甲○○有積欠江好璋之債務，而告訴人甲○○亦不否認
      有欠江好璋之檳榔債務，則本院認為無再傳喚證人江好璋
      之必要。本院92年5 月5 日92年度家護字第30號民事通常
      保護令，既裁定命被告丁○○不得對告訴人甲○○有直接
      或間接騷擾之行為，被告丁○○縱使有受江好璋之託代為
      轉達，亦不得以此為由，作為騷擾告訴人甲○○之藉口，
      況代為轉達只須在口頭上稍作表示即可，豈有一再阻撓告
      訴人甲○○之理？故被告丁○○於案發當時之舉動，早已
      超越代為轉達之範圍，當然構成違反民事通常保護令之行
      為。
（六）被告丁○○及其辯護人另請求本院調閱案發當日之監視錄
      影帶，用以證明被告丁○○無罪云云乙節，然因本院當日
      之監視錄影帶保留期限只有1 個月，已無當日之錄影內容
      ，有本院公務電話紀錄在卷足憑（參見本院審理卷第35頁
      ），案發當日之監視錄影帶既不存在，本院認為無勘驗該
      錄影帶內容之必要。
（七）綜上所述，被告丁○○前開所辯，顯係事後卸責之詞，不
      足採信。事證已臻明確，被告丁○○之上訴，並無理由，
      應予駁回。
據上論斷，應依刑事訴訟法第455 條之1 第1 項、第3 項、第37
3 條、第368 條，判決如主文。
本案經檢察官黃智勇到庭執行職務。
中　　華　　民　　國　　94　　年　　4 　　月　　28　　日
                  刑事第二庭  審判長法  官  林 燦 都
                                    法  官  張 文 毓
                                    法  官  柳 章 峰
以上正本與原本無異。
本判決不得上訴。
                                    書記官  歐 明 秀
中　　華　　民　　國　　94　　年　　4 　　月　　28　　日
